最高法院刑事判決　　　　　　九十四年度台上字第六九一二號
　　上　訴　人　台灣高等法院檢察署檢察官
　　上　訴　人
　　（ 被告 ）　甲○○
　　　　　　　　乙○○
　　　　　　　　　　　　27號.
　　　　　　　　戊○○
　　　　　　　　　　　　樓
　　　　　　　　丙○○
　　　　　　　　　　　　33號.
　　被　　　告　丁○○
上列上訴人等因被告等違反毒品危害防制條例案件，不服台灣高
等法院中華民國九十四年四月十三日第二審判決（九十三年度上
訴第三二五０號，起訴案號：台灣桃園地方法院檢察署九十二年
度偵字第一五五八六、一六五０七號），提起上訴，本院判決如
下：
    主  文
原判決撤銷，發回台灣高等法院。
    理  由
本件原判決認定上訴人戊○○有偽造文書前科，又因傷害案件，
經原審法院判處有期徒刑五月，於民國八十九年五月三十一日執
行完畢，仍不知悔悟，與上訴人甲○○、丙○○、乙○○均明知
愷他命（Ketamine，俗稱Ｋ他命）為毒品危害防制條例規定之第
三級毒品，不得製造、運輸、販賣或轉讓，亦不得私運來台。甲
○○為自越南運輸愷他命進口來台，牟取暴利，於九十三年八月
間某日，與丙○○、戊○○、乙○○基於共同犯意聯絡，由甲○
○僱請丙○○、戊○○、乙○○自越南運輸愷他命來台（俗稱車
手），約定每人可獲得新台幣（下同）六萬元之報酬。甲○○即
於九十二年九月間某日，至台北市○○○路○段十六號九樓之六
「國際山水旅行社」，交付八萬元給不知情之旅行社負責人楊衍
濱，作為代辦彼等至越南之護照、簽證、交通及住宿等費用，並
先後二次交付三十五萬元給楊衍濱兌換成美金二萬元，託楊衍濱
將美金交給越南職員轉交予甲○○所指定，綽號「阿輝」之華僑
男子，作為購買愷他命之費用。丙○○等三人即於九十二年九月
二十五日上午四時許，在甲○○台北縣三重市○○路○段五十一
號十一樓之二住處集合，甲○○交給丙○○等三人行李箱各一個
，作為攜帶愷他命及個人行李之工具，四人即一起搭機至越南胡
志明市。甲○○於同年月二十六日下午，在越南與「阿輝」聯絡
，從「阿輝」處取得愷他命四大包，並在住宿之海龍飯店內以保
鮮袋分裝成九包，再分別放入藍色布袋，藏在丙○○等三人攜帶
之行李箱夾層內，以別針固定。同年月二十七日十七時許，丙○
○等三人攜帶上開行李箱與甲○○一起搭機返台，於同日二十一
時五分許，在桃園縣中正機場為內政部警政署航空警察局（下稱
航警局）查獲，翌日上午零時一分許拆驗，扣得愷他命共九包（
丙○○行李箱內查獲三包，含外包裝總毛重2156.79 公克、總淨
重2071公克、純度約百分之九十一，戊○○行李箱內亦查獲三包
，含外包裝總毛重2204.42 公克、總淨重2109公克、純度約百分
之九十二，乙○○行李箱內查獲三包，含外包裝總毛重 2327.56
公克、總淨重2239公克、純度約百分之九十一）。因而維持第一
審依想像競合犯關係從一重均論處甲○○、乙○○、戊○○、丙
○○共同運輸第三級毒品（戊○○累犯）罪刑之判決，駁回甲○
○、乙○○、戊○○、丙○○在第二審之上訴。並以公訴意旨另
認：被告丁○○為自越南運輸愷他命進口，牟取暴利，與甲○○
、丙○○、戊○○、乙○○基於共同犯意聯絡，約定甲○○等若
自越南運輸愷他命進入台灣，即按所運重量，每公斤給付甲○○
十萬元，另丙○○、戊○○、乙○○則分別可獲得六萬元報酬。
丁○○即於九十二年九月間，在甲○○上開住處，分別交付八萬
元及七十萬元給甲○○，作為住宿、交運及購買毒品之費用。甲
○○以該款委託楊衍濱代辦手續及兌換成美金二萬元，攜至越南
交予「阿輝」，作為購買愷他命之費用。嗣甲○○、丙○○、戊
○○、乙○○於上揭時地自越南攜帶愷他命入境來台，為警查獲
扣案，依甲○○、丙○○、戊○○、乙○○之供述，循線查得丁
○○，認丁○○亦涉犯毒品危害防制條例第四條第三項運輸第三
級毒品及懲治走私條例第二條第一項私運管制物品進口罪嫌云云
。經審理結果，認不能證明丁○○犯罪，乃維持第一審諭知丁○
○無罪之判決，駁回檢察官之第二審之上訴。固非無見。
惟查：(一)、有罪之判決，於事實欄所記載之事實，及理由欄記載
所憑之證據與認定之理由，前後均須互相一致，且須與卷內之證
據資料相適合，否則即有判決理由矛盾之違法，自足構成撤銷之
原因。原判決事實欄記載甲○○為自越南運輸愷他命進口來台，
以牟取暴利，於「九十三年」八月間某日，與丙○○、戊○○、
乙○○基於共同犯意聯絡，由甲○○僱請丙○○、戊○○、乙○
○自越南運輸愷他命來台（俗稱車手），約定每人可獲得新台幣
六萬元之報酬。又謂甲○○於「九十二年」九月間將買毒品款項
與食宿等費用交給楊衍濱辦理，復於「九十二年」九月二十五日
交付行李箱予丙○○等三人，再一起搭機至越南胡志明市，於「
同年」月二十七日攜帶愷他命入境被查獲等情。有關甲○○等四
人共同運輸毒品之時間，所為認定前後不符，已有理由矛盾之違
法。且甲○○等人運輸、走私入境而被查扣之愷他命合計九包，
依卷附內政部警政署刑事警察局鑑驗通知書所載，丙○○運輸之
三包，其重量為：含外包裝總毛重2156.79 公克、總淨重2071公
克、純度約百分之九十一，戊○○運輸之三包，含外包裝總毛重
2204.42 公克、總淨重2109公克、純度約百分之九十二，乙○○
運輸之三包，含外包裝總毛重2327.56 公克、總淨重2239公克、
純度約百分之九十一（第一五五八六號偵卷第一八四頁）。倘若
無訛，該九包似總淨重6419公克，驗餘總淨重6413.6公克。原判
決理由卻認合計總淨重6510公克，驗餘總淨重6504.6公克（原判
決第五頁第二十一、二十二行），亦卷內證據資料不相適合。倘
總淨重係6419公克，驗餘總淨重6413.6公克，第一審判決諭知沒
收總淨重6510公克，驗餘淨重合計6504.6公克之愷他命，原判決
仍予維持，即屬違法。究竟扣案愷他命總淨重及驗餘總淨重若干
？此與應沒收毒品之法律適用事項有關，基於公平正義之維護，
自有調查之必要性。原審未予審明，遽行判決，亦有調查職責未
盡之違誤。(二)、證據之證明力如何，雖屬事實審法院自由判斷之
職權，然其所為判斷仍應受經驗法則與論理法則之支配，非可自
由任意為之，是證人之陳述前後縱稍有瑕疵或互相矛盾，事實審
法院非不可基於調查所得，依自由心證定其取捨；倘將各項證據
予以割裂，分別單獨觀察判斷，即不合於論理法則。甲○○於九
十二年九月二十八日上午一時許在航警局初詢時，雖稱毒品係在
越南向「阿勇」購買（第一五五八六號偵卷第十四至十五頁），
且未供述其為他人運輸該毒品。惟於同日上午四時許檢察官偵訊
時，即改稱該毒品係綽號「小林」者以一公斤十萬元報酬，叫伊
運輸進口，伊自此報酬中支付丙○○、戊○○、乙○○每人六萬
元（第一五五八六號偵卷第八十九頁）。其後於航警局借詢、檢
察官偵查及歷審審理中，均明確指稱該毒品係綽號「彼得」之丁
○○以一公斤十萬元代價委託伊自越南運輸來台，於九十二年八
、九月間在伊台北住處交付買毒品等金錢，伊所得之代價內含丙
○○等三人每人六萬元報酬費用，並由丁○○聯絡越南賣方之相
關事宜，由伊將購買毒品之金錢交給旅行社人員換成美金，在越
南係「阿輝」者交付毒品予伊等語。可見甲○○於案發之日已供
承「有人」以每公斤十萬元代價，請伊辦理自越南運輸毒品入境
之一切事宜，僅就委託人初稱綽號「小林」，嗣改謂係綽號「彼
得」之丁○○，暨在越南交付毒品者，由綽號「阿勇」改為「阿
輝」而已，其餘就丁○○委託其運輸毒品入境之代價、該代價內
含給付丙○○等三人之報酬、委託旅行社辦理及交付費用經過、
商談運輸毒品時間與地點等基本事實陳述，均相一致，且與丙○
○、戊○○、乙○○所供係丁○○要伊等運輸毒品，細節部分由
甲○○負責等陳述，亦大致相符。而丁○○坦承其綽號「彼得」
（第四七九號聲羈卷第五頁），且嗣後證人即甲○○之未婚妻馮
芳儀與丁○○談論本件案情時，馮芳儀表示甲○○並未供出該批
毒品之上線，希望丁○○了解其意思，丁○○亦表示其知悉甲○
○未供出該批毒品之上線，伊願意幫甲○○，但伊無固定工作及
收入，全無經濟來源，為要賺錢替甲○○打本件官司，故要繼續
走「阿輝」這條路線，現在出去都是搏命，並稱伊與「阿輝」等
人已經套好說詞，即使甲○○供出「阿輝」等人亦無用處等語，
有錄音譯文存卷可稽（第一五五八六號偵卷第二０七頁至第二二
一頁）。按負較重責任或冒較大風險者，可獲相對較高代價，乃
事理之常。且毒品危害人體甚鉅，製造、運輸或販賣毒品者，各
國皆定有重罰，我國亦追緝甚嚴，由國外走私運輸毒品入境牟利
者，因須承擔極高風險，自需給付較高報酬，亦公眾週知之事實
。甲○○既負責與旅行社接洽辦理渠與丙○○等三人一切交通、
食宿、入出境等手續，交付購買毒品之價金予旅行社，且帶同丙
○○等三人赴越，再一起攜帶毒品闖關回台，丙○○等三人則祇
負責攜帶毒品入境而已，故倘約定甲○○獲取較高報酬，似合乎
常情。原判決認甲○○幫忙辦理以上事項並非繁重困難，謂其因
此可獲得六十萬元報酬，與丙○○等三人之報酬差距如此鉅大，
令人難以置信云云（原判決第十頁第十九行至二十六行），所為
論斷，難謂合乎經驗法則。原判決復未綜合全部卷證資料，審酌
判斷，徒以甲○○及丙○○等人多次供述中，有關收取買毒費用
及報酬之金錢數目、買毒費用有無先存入銀行、買毒費用係一次
或分二次給付旅行社等細節，稍有出入，即認彼四人所供不實，
而逐一否定上揭不利於丁○○之諸多事證與待證事實之關連性，
遂至推斷無證據足以證明丁○○犯罪，其判斷證據證明力職權之
行使，難謂無違經驗法則與論理法則。實情如何？事涉丁○○犯
罪是否成立、甲○○等四人共犯人數，暨甲○○等四人能否依毒
品危害防制條例第十七條規定減輕其刑等法律之適用，基於公平
正義之維護及對甲○○等四人之重大利益，自有調查之必要性。
原審未予澈查釐清，即行判決，亦有應於審判期日調查之證據未
予調查之違法。以上，或係檢察官及甲○○等四人上訴意旨所指
摘，或為本院得依職權調查之事項，應認原判決有撤銷發回更審
之原因。
據上論結，應依刑事訴訟法第三百九十七條、第四百零一條，判
決如主文。
中    華    民    國  九十四  年   十二   月    八    日
                      最高法院刑事第九庭
                          審判長法官  張  淳  淙
                                法官  張  春  福
                                法官  呂  丹  玉
                                法官  洪  昌  宏
                                法官  蔡  彩  貞
      本件正本證明與原本無異
                                      書  記  官
中    華    民    國  九十四  年   十二   月   十四   日
                                                      Ｋ
